【裁判字號】    98,審訴,204
【裁判日期】    980313
【裁判案由】    偽造文書等
【裁判全文】
臺灣士林地方法院刑事判決             98年度審訴字第204號
公  訴  人  臺灣士林地方法院檢察署檢察官
被      告  謝賴祥
上列被告因偽造文書等案件，經檢察官提起公訴（九十八年度偵
緝字第一六六、一六七號），被告為有罪之陳述，本院合議庭裁
定改行簡式審判程序，並判決如下：
    主  文
謝賴祥共同犯販賣猥褻光碟罪，處有期徒刑肆月，扣案之猥褻光
碟伍拾貳片沒收；又犯行使偽造私文書罪，處有期徒刑伍月，在
附表一、二所示文件上偽造之「謝賴溪」署押共陸拾參枚（簽名
貳拾壹枚及指紋肆拾貳枚）沒收，應執行有期徒刑柒月，扣案之
猥褻光碟伍拾貳片、在附表一、二所示文件上偽造之「謝賴溪」
署押共陸拾參枚（簽名貳拾壹枚及指紋肆拾貳枚）均沒收。
    事  實
一、謝賴祥曾有竊盜、妨害自由、妨害兵役治罪條例等前科（均
    不構成累犯）。其以每月薪資新臺幣二萬八千元受僱於陳智
    宏，(一)遂與陳智宏基於共同販賣猥褻物品之犯意聯絡，自民
    國九十七年二月十五日上午起，在陳智宏所經營、位在臺北
    市○○區○○路三段九十五號之情趣AV女優DVD 娛樂影音館
    ，販賣內容含有裸露性器官、性交等足以引起人厭惡、羞恥
    及性慾之「臺灣美少女十九人大亂交」等猥褻影音光碟VCD
    計五十二片，嗣於九十七年二月十五日晚上九時許，在上址
    為警查獲，並扣得上開影音光碟VCD 計五十二片；(二)因謝賴
    祥為臺灣板橋地方法院檢察署發布通緝，經警查獲後，因恐
    通緝之身分為警發現，遂冒用其弟謝賴溪之名義應訊，向警
    員假稱自己係「謝賴溪」，旋基於偽造署押及行使偽造私文
    書之接續犯意，在九十七年二月十五日調查筆錄、臺北市政
    府警察局內湖分局夜間偵訊同意書、臺北市政府警察局資訊
    系統口卡片、本院九十七年度聲搜字第三三五號搜索票、臺
    北市政府警察局內湖分局搜索扣押筆錄、扣押物品目錄表、
    猥褻影音光碟之翻拍照片及臺北市政府警察局內湖分局逮捕
    通知等文書上，偽造如附表一所示之「謝賴溪」之簽名及捺
    印，偽造完成「謝賴溪」同意夜間偵訊、接受逮捕通知之私
    文書，並持交不知情之警員行使，經移送臺灣士林地方法院
    檢察署由內勤檢察官訊問後，復承前犯意，在訊問筆錄上偽
    造「謝賴溪」之簽名一枚，足生損害於謝賴溪及警察、司法
    機關調查之正確性。
二、案經臺北市政府警察局內湖分局報請臺灣士林地方法院檢察
    署檢察官偵查起訴。
    理  由
一、前揭犯罪事實，業據被告謝賴祥於偵查中、本院準備程序及
    審理時供認不諱，犯罪事實一之(一)部分，並經證人林佳勳於
    警詢時陳述屬實，復有翻拍照片影本及查獲之猥褻影音光碟
    VCD 五十二片扣案可資佐證；犯罪事實一之(二)部分，復有臺
    北市政府警察局內湖分局康寧派出所九十七年二月十五日調
    查筆錄、夜間偵訊同意書、臺北市政府警察局資訊系統口片
    卡、本院九十七年度聲搜字第三三五號搜索票影本、臺北市
    政府警察局內湖分局搜索扣押筆錄影本、扣押物品目錄表影
    本、猥褻影音光碟之翻拍照片影本、臺北市政府警察局內湖
    分局逮捕通知及臺灣士林地方法院檢察署九十七年二月十六
    日訊問筆錄各一份在卷可稽，又被告經警採集指紋，送內政
    部警政署刑事警察局鑑驗結果，與該局檔存謝賴祥指紋卡之
    指紋相符，有內政部警政署刑事警察局九十七年三月二十一
    日刑紋字第０九七００四一七三一號函一份在卷可參，足徵
    被告自白與事實相符。本件事證明確，被告犯行均堪認定。
二、按刑法第二百三十五條第一項規定所謂散布、播送、販賣、
    公然陳列猥褻之資訊或物品，或以他法供人觀覽、聽聞之行
    為，係指對含有暴力、性虐待或人獸性交等而無藝術性、醫
    學性或教育性價值之猥褻資訊或物品為傳布，或對其他客觀
    上足以刺激或滿足性慾，而令一般人感覺不堪呈現於眾或不
    能忍受而排拒之猥褻資訊或物品，未採取適當之安全隔絕措
    施而傳布，使一般人得以見聞之行為；又刑法第二百三十五
    條規定所稱猥褻之資訊、物品，其中「猥褻」雖屬評價性之
    不確定法律概念，然所謂猥褻，指客觀上足以刺激或滿足性
    慾，其內容可與性器官、性行為及性文化之描繪與論述聯結
    ，且須以引起普通一般人羞恥或厭惡感而侵害性的道德感情
    ，有礙於社會風化者為限，其意義並非一般人難以理解，且
    為受規範者所得預見，並可經由司法審查加以確認（司法院
    大法官釋字第六一七號及第四０七號解釋可資參照）。本件
    扣案光碟片畫面無任何遮掩處理，其裸露、撫摸乳房、生殖
    器官及性交、口交等性行為過程均清晰可見等情，有上開光
    碟畫面翻拍照片在卷可考，是其內容並無含蓄之美，而是將
    男女性行為過程完全予以具體的暴露顯現，其程度已達在客
    觀上，足以挑起、刺激或滿足性慾，並引起普通一般人羞恥
    或厭惡感而侵害性的道德感情。且上揭畫面，亦難認有何藝
    術性、醫學性、教育性。從而，本件扣案光碟片顯純屬渲染
    、強調性行為作品，實足以侵害性的道德感情，而有礙於社
    會風化，自屬猥褻物品無訛。核被告所為犯罪事實一之(一)之
    行為，係犯刑法第二百三十五條第一項之販賣猥褻物品罪。
    被告意圖販賣而持有猥褻光碟之低度行為應為販賣猥褻光碟
    之高度行為所吸收，不另論罪，被告與陳智宏就上開販賣猥
    褻物品犯行，有犯意聯絡及行為分擔，應依刑法第二十八條
    之規定，論以共同正犯。又被告在附表一編號2、8所示之臺
    北市政府警察局內湖分局夜間訊問同意書及逮捕通知上偽造
    「謝賴溪」之署押共七枚（含簽名三枚及指紋四枚），單從
    形式上觀察，分別足以表示簽名人同意司法警察實施夜間詢
    問及已知悉其受逮捕之原因及要否通知親友之意旨，並足為
    簽名人出具收受該逮捕通知之證明，自具有私文書之性質，
    而非單純偽造署押，自應該當於偽造私文書之構成要件，其
    復將該夜間訊問同意書及逮捕通知持交警察處理以行使，顯
    然對於上開文書之內容有所主張，足生損害於謝賴溪及警察
    、司法機關調查之正確性。核被告此部份所為，係犯刑法第
    二百十六條、第二百十條之行使偽造私文書罪。至附表一編
    號１、３、４、５、６、７及附表二所示之調查筆錄、臺北
    市政府警察局資訊系統口卡片、本院九十七年度聲搜字第三
    三五號搜索票影本、臺北市政府警察局內湖分局搜索扣押筆
    錄、扣押物品目錄表、猥褻影音光碟之翻拍照片及臺灣士林
    地方法院檢察署九十七年二月十六日訊問筆錄，則均係司法
    人員依法製作，並命受訊問人簽名確認，其上所偽造「謝賴
    溪」之署名、指印，不過係被告用以掩飾身分，並非足以為
    表示一定用意之證明；惟被告在上開資料文件上偽造「謝賴
    溪」之署名、指印，亦足以生損害於司法警察及檢察官偵查
    犯罪之正確性與謝賴溪本人，是此部分所為，應係該當刑法
    第二百十七條第一項之偽造署押罪。公訴人認此部份行為應
    成立刑法第二百十六條、第二百十條之行使偽造私文書罪，
    容有未洽。被告在夜間訊問同意書及逮捕通知上偽造「謝賴
    溪」之署押之行為，係偽造私文書之階段行為，其偽造私文
    書後復持以行使，其偽造私文書之低度行為應為行使偽造私
    文書之高度行為所吸收，均不另論罪。另被告為隱匿身分規
    避刑責，冒用「謝賴溪」之名義接續在調查筆錄、臺北市政
    府警察局資訊系統口卡片、本院九十七年度聲搜字第三三五
    號搜索票、臺北市政府警察局內湖分局搜索扣押筆錄、臺北
    市政府警察局內湖分局扣押物品目錄表、猥褻影音光碟之翻
    拍照片及臺灣士林地方法院檢察署九十七年二月十六日訊問
    筆錄上偽造「謝賴祥」之署押五十六枚（簽名十八枚及指紋
    三十八枚）之行為，因係承繼上開偽造私文書之偽造署押行
    為之同一犯意接續所為，仍係侵害相同之單一法益，自應包
    含於上開偽造署押單純一罪內，而上開偽造私文書之偽造署
    押行為，既因屬偽造私文書之階段行為而不另論罪，則被告
    於上開文件偽造「梁勝明」之署押之行為，亦應為行使偽造
    私文書罪所吸收，不另依刑法第二百十七條第一項偽造署押
    罪論擬。被告所犯上開販賣猥褻物品罪與行使偽造私文書罪
    間，犯意各別，行為互殊，罪名不同，應予分論併罰。爰審
    酌被告販賣猥褻光碟，對社會風化所生影響及其為圖免卸責
    ，竟冒用他人名義應訊，誤導檢警單位之偵查方向，損及犯
    罪偵查之正確性，並使謝賴溪有受刑事訴追之嫌與犯罪後供
    認犯行之態度等一切情狀，分別量處如主文所示之刑，並定
    其應執行之刑。
三、扣案之猥褻光碟共計五十二片，為猥褻物品，不問屬於被告
    等與否，應依刑法第二百三十五條第三項之規定宣告沒收。
    另被告在附表一、二所示文件上偽造之「謝賴溪」署押共六
    十三枚（簽名二十一枚及指紋四十二枚），係偽造之署押，
    不問屬於犯人與否，均依刑法第二百十九條之規定宣告沒收
    。
據上論斷，應依刑事訴訟法第二百九十九條第一項前段、第二百
七十三條之一第一項，刑法第二十八條、第二百十六條、二百十
條、二百十九條、第二百三十五條第一項、第三項、第五十一條
第五款，判決如主文。
本案經檢察官蔡元仕到庭執行職務。
中    華    民    國    98    年    3     月    13    日
                  刑事第一庭法  官  周明鴻
以上正本證明與原本無異。
如不服本判決應於收受判決後10日內向本院提出上訴書狀，並應
敘述具體理由；其未敘述上訴理由者，應於上訴期間屆滿後20日
內向本院補提理由書（均須按他造當事人之人數附繕本）「切勿
逕送上級法院」。
                            書記官  丁梅芬
中    華    民    國    98    年    3     月    13    日
附錄論罪科刑法條：
刑法第二百十六條
行使第 210 條至第 215 條之文書者，依偽造、變造文書或登載
不實事項或使登載不實事項之規定處斷。
刑法二百十條、
偽造、變造私文書，足以生損害於公眾或他人者，處 5 年以下有
期徒刑。
刑法第二百三十五條第一項
散布、播送或販賣猥褻之文字、圖畫、聲音、影像或其他物品，
或公然陳列，或以他法供人觀覽、聽聞者，處2 年以下有期徒刑
、拘役或科或併科3 萬元以下罰金。
附表一：
 ┌──┬─────────────┬────┬────┐
 │編號│    文   件   名   稱     │簽名（枚│捺印（枚│
 │    │                          │）      │）      │
 ├──┼─────────────┼────┼────┤
 │ 1  │調查筆錄                  │   3    │   12   │
 ├──┼─────────────┼────┼────┤
 │ 2  │臺北市政府警察局內湖分局夜│   1    │   1    │
 │    │間偵訊同意書              │        │        │
 ├──┼─────────────┼────┼────┤
 │ 3  │臺北市政府警察局資訊系統口│   1    │   5    │
 │    │卡片                      │        │        │
 ├──┼─────────────┼────┼────┤
 │ 4  │臺灣士林地方法院搜索票（97│   1    │   1    │
 │    │年度聲搜字第335號）       │        │        │
 ├──┼─────────────┼────┼────┤
 │ 5  │臺北市政府警察局內湖分局搜│   3    │   9    │
 │    │索扣押筆錄                │        │        │
 ├──┼─────────────┼────┼────┤
 │ 6  │臺北市政府警察局內湖分局扣│   5    │   7    │
 │    │押物品目錄表              │        │        │
 ├──┼─────────────┼────┼────┤
 │ 7  │猥褻影音光碟之翻拍照片    │   4    │   4    │
 ├──┼─────────────┼────┼────┤
 │ 8  │臺北市政府警察局內湖分局逮│   2    │   3    │
 │    │捕通知                    │        │        │
 └──┴─────────────┴────┴────┘
附表二：
 ┌──┬─────────────┬────┬────┐
 │編號│    文   件   名   稱     │簽名（枚│捺印（枚│
 │    │                          │）      │）      │
 ├──┼─────────────┼────┼────┤
 │ 1  │臺灣士林地方法院檢察署九十│   1    │   0    │
 │    │七年二月十六日訊問筆錄    │        │        │
 │    │                          │        │        │
 └──┴─────────────┴────┴────┘

司法院資訊處製作；財團法人民間司法改革基金會備份。
